【裁判字號】    98,訴易,51
【裁判日期】    990209
【裁判案由】    損害賠償
【裁判全文】
臺灣高等法院臺中分院民事判決  98年度訴易字第51號
原      告  乙○○
原      告
兼 上 一人
訴訟代理人  丙○○
被      告  丁○○
被      告  甲○○
被      告  戊○○
上  一  人
訴訟代理人  己○○
上列當事人間因請求侵權行為損害賠償事件，經本院刑事庭以98
年度附民字第17號裁定移送本院民事庭，本院於99年1月26日言
詞辯論終結，判決如下︰
    主  文
被告丁○○應給付原告乙○○、丙○○新台幣伍萬元；被告甲○
○應給付原告乙○○、丙○○新台幣伍萬元；被告戊○○應給付
原告乙○○、丙○○新台幣伍萬元，並均自民國98年8月21日起
，至清償日止，按年息百分之五計算之利息。
原告乙○○、丙○○其餘之訴駁回。
訴訟費用由被告丁○○、甲○○、戊○○各負擔五分之一，餘由
原告乙○○、丙○○負擔。
本判決第一項於原告乙○○、丙○○以新臺幣壹萬陸仟元分別為
被告丁○○、甲○○、戊○○供擔保後，得假執行。但被告丁○
○、甲○○、戊○○如各以新臺幣伍萬元，為原告乙○○、丙○
○預供擔保，得免為假執行。
原告其餘假執行之聲請駁回。
    事實及理由
壹、程序方面：
    被告甲○○經合法通知，未於言詞辯論到場，核無民事訴訟
    法第三百八十六條所列各款情形，茲依原告之聲請，由其一
    造辯論而為判決。
貳、兩造訴訟要旨：
一、原告乙○○、丙○○主張：緣被告戊○○、甲○○均曾擔任
    臺中市○○路○段160巷之「三木日光計畫社區」（下稱三
    木日光社區）管理員，被告丁○○，原告丙○○，及韓玉青
    、許惠羽等均為三木日光社區住戶，丙○○並擔任該社區管
    理委員會之委員。嗣戊○○、甲○○二人因故離職後，認為
    其二人之離職，起因於丙○○在社區內散布其二人向社區內
    住戶借錢一事，而心生怨懟；丁○○、韓玉青、許惠羽三人
    ，亦因社區事務與丙○○有所嫌隙。戊○○、甲○○於民國
    （下同）96年11月15日晚間，一同返回上開社區，並與丁○
    ○、韓玉青，同往臺中市○○路○段85號2樓許惠羽之住處
    作客。因談及戊○○、甲○○遭保全公司解職之事，丁○○
    乃基於教唆他人犯恐嚇危害安全罪之犯意，向戊○○、甲○
    ○稱：我們社區有這隻鬼，就不平靜。像你們沒有工作，也
    是那隻鬼去公司，說你們在社區借錢、喝酒等言語，加以教
    唆。甲○○、戊○○二人聽言後，遂基於以加害生命之事，
    恐嚇他人之共同犯意聯絡，由甲○○在該日晚間21時20分許
    ，先以其使用之0000000000號行動電話，撥打丙○○之0000
    000000號行動電話，因無人接聽。丁○○再提供丙○○之妻
    即原告乙○○之0000000000號行動電話，叫甲○○打給乙○
    ○，由甲○○於當日21時22分許，以其使用之0000000000號
    行動電話，撥打乙○○之0000000000號行動電話，以語音留
    言稱：「妳跟妳丈夫講，叫伊回我的電話。哪無你爸真正殺
    乎伊死，叫伊就對了，回我電話，我姓李，知麼？」（臺語
    ）等加害丙○○生命之事，加以恐嚇，致丙○○、乙○○心
    生畏懼。丙○○經乙○○告知接獲恐嚇電話後，於當晚21時
    35分許，返回家中，再於當晚22時許，外出欲往社區外之超
    商購物。戊○○、甲○○在上開社區大門外圍堵丙○○後，
    由戊○○徒手毆打丙○○（未成傷，此部分未據檢察官起訴
    ），其二人並基於上開恐嚇危害安全之同一犯意，由甲○○
    接續恐嚇丙○○稱：「打乎伊死。」等語，丙○○旋即遁入
    上開社區大門內，甲○○並繼續對丙○○恐嚇稱：「你再出
    來，我就要讓你死。」。戊○○則對丙○○恐嚇稱：「你不
    要再出來社區，不然你試試看（台語）。」。共同以加害生
    命之事恐嚇丙○○，使其心生畏懼，致生危害於其安全。查
    被告等上開犯行，並經法院判處罪刑確定在案，爰依侵權行
    為之法律關係，請求被告等賠償慰撫金。又查被告丁○○於
    上開刑案偵查中，反控原告誣指被告丁○○、甲○○、戊○
    ○等涉犯上開恐嚇等犯行，而誣告原告涉犯刑法誣告罪嫌，
    幸經台灣台中地方法院檢察署檢察官以97年度偵字第11648
    號，及台灣高等法院台中分院檢察署檢察官以97年度上聲議
    字第1626號不起訴處分確定在案。查被告丁○○誣告原告犯
    罪，並將該不實誣告告訴資料，散播於三木日光社區，致原
    告丙○○名譽受損，為此請求回復名譽之適當處分，即請求
    被告於三木日光社區貼道歉啟事及刊登道歉啟事等詞。為此
    求為判決：(一)被告丁○○應賠償原告等二人新台幣（下同）
    肆拾伍萬元整。被告甲○○應賠償原告等二人壹拾伍萬元整
    。被告甲○○應賠償原告等二人壹拾伍萬元整。並均自起訴
    狀繕本送達最後被告加十日後之翌日起算至清償日止，按年
    利率百分之五計算利息。(二)前項判決請准供擔保宣告假執行
    。(三)訴訟費用由被告負擔。(四)被告等應於本社區○○道歉啟
    事公告15日及刊登道歉啟事（查原告訴請被告韓玉青損害賠
    償部分，業經本院98年度附民字第172號判決駁回確定在案
    ）。
二、被告丁○○、戊○○等則以：否認有上開恐嚇或教唆恐嚇之
    犯行。又該恐嚇電話乃甲○○所打，與彼等無關云云。並求
    為判決駁回原告之訴。
三、被告甲○○既未到場，亦未提出書狀，作何聲明或陳述。
參、法官協議到場兩造爭點整理：（見本審卷第60頁及其反頁）
一、到場兩造不爭執事項：
  (一)戊○○、甲○○、丁○○、韓玉青等因涉犯恐嚇等案件經臺
    灣臺中地方法院檢察署97年度偵字第6409、27067 號起訴，
    追加起訴案號：98年度偵緝字第109號（下簡稱偵查案件）
    ，並經臺灣臺中地方法院97年度易字第4875號、98年度易字
    第439號判決，其主文為「甲○○共同以加害生命之事，恐
    嚇他人致生危害於安全，處拘役伍拾玖日，如易科罰金，以
    新臺幣壹仟元折算壹日。戊○○共同以加害生命之事，恐嚇
    他人致生危害於安全，處罰金新臺幣陸仟元，如易服勞役，
    以新臺幣壹仟元折算壹日。韓玉青、丁○○均無罪」（下簡
    稱刑案一審）。再經本院即臺灣高等法院臺中分院98年度上
    易字第1049、1053號判決，其主文「原判決關於戊○○、甲
    ○○、丁○○部分撤銷。戊○○、甲○○共同以加害生命之
    事，恐嚇他人致生危害於安全，各處拘役伍拾玖日，如易科
    罰金，均以新臺幣壹仟元折算壹日。丁○○教唆他人犯恐嚇
    危害安全罪，處拘役貳拾日，如易科罰金，以新台幣壹仟元
    折算壹日。其他上訴駁回」（下簡稱刑案二審）。並經本院
    調閱上開刑事偵、審卷宗，核閱無誤。
  (二)戊○○、甲○○均曾擔任三木日光計畫社區（設於台中市○
    ○路○段160巷）之管理員。
  (三)丙○○、乙○○夫妻二人均係三木日光計畫社區（設於台中
    市○○路409-30號4樓）之住戶。
  (四)丁○○係寄居於女友陳璉桃設於三木日光計畫社區住處（即
    台中市○○路○段160巷38號4樓）。
  (五)許惠羽亦係三木日光計畫社區之住戶。
二、到場兩造爭執事項：
    乙○○、丙○○請求侵權行為損害賠償之訴，有無理由？
肆、得心證之理由：
一、本件原告等主張：被告等於上開時、地、方式．以加害生命
    之事，恐嚇或教唆恐嚇原告等人，致原告受有前開非財產之
    損害（即慰撫金）等情。被告雖否認恐嚇或教唆恐嚇之犯行
    。然查被告等確有上開恐嚇或教唆恐嚇犯行，業經原告等於
    前開刑案偵、審中指訴歷歷，有本院調閱上開刑事偵、審卷
    宗，稽核無誤。且證人許惠羽於上開刑案中證述如下：
  1.於偵查中證稱：當時我不曉得甲○○打電話給誰，我聽到「
    你跟妳先生講，若不出來要打他要殺他」。丙○○的電話是
    丁○○給甲○○的。丁○○說：我們社區有這隻鬼，就不平
    靜。像你們沒有工作，也是那隻鬼去公司，說你們在社區借
    錢、喝酒。戊○○聽了就很生氣，甲○○就說，阿凱，我們
    不用去跟他問清楚等語。
  2.證人許惠羽於刑案一審中證稱：甲○○打那通留言電話，是
    丁○○給他的，他們在我家客廳坐，我有聽到電話號碼是丁
    ○○給甲○○的，因為我們都不知道乙○○的電話。我有聽
    到「你跟妳先生講，若不出來要打他要殺他。」丁○○有說
    到「我們社區有這隻鬼，就不平靜，像你們沒有工作，也是
    那隻鬼去公司，說你們在社區借錢、喝酒。」丁○○所指的
    這隻鬼是指丙○○等語。
  3.證人許惠羽於本院刑案二審中證稱：甲○○打電話給丙○○
    ，結果打不通，丙○○太太的電話我們也不知道，只有丁○
    ○知道，是丁○○提供給甲○○打的。當時丙○○沒接電話
    ，所以丁○○叫甲○○打給丙○○的等語。
    復有刑案一審勘驗光碟筆錄，在卷可按（見刑案一審4875號
    卷第98、99頁）。再者，被告戊○○亦於刑案中自承用腳踢
    丙○○的屁股等詞在卷（見刑一審4875卷第21頁），而與丙
    ○○發生爭執。足證原告指訴被告等恐嚇或教唆恐嚇應屬實
    在。甚且，上開刑案亦為相同認定，有該判決書可參。是被
    告等矢口否認犯行，顯不足採。
二、查被告等以加害生命之事，恐嚇或教唆恐嚇原告，既經認定
    ，則對於原告因而所受之損害，自應負賠償責任。又查原告
    丙○○學歷為高中畢業，現為三禾室內設計建築工程負責人
    。月薪約十萬元，並有存款約三十萬元。原告乙○○學歷為
    工專畢業，現從事網拍業務，月薪約三、四萬元，名下有不
    動產房屋一棟（含土地）、自小客車一部、機車一部。又被
    告戊○○學歷為高職肄業，曾任維新保全公司的保全，名下
    沒有任何財產。被告丁○○學歷為台中商專畢業，現從事開
    計程車，月薪約二萬元，名下沒有任何財產。又被告甲○○
    學歷為五專畢業，名下有不動產25筆等情，業據到庭兩造陳
    述明確（見本審卷第60、61頁），並有本院調閱個人資本資
    料、及稅務電子閘門財產所得明細表等在卷可佐（見本審卷
    第19-48頁）。是本院審酌實際情況，及原告精神確受痛苦
    ，暨兩造身分、地位及經濟狀況，認為原告各請求賠償45萬
    元、15萬元、15萬元，尚嫌過高，均應予核減為5萬元，方
    屬公允，逾此數額之請求，為無理由。
三、又查原告雖主張其因被告於前開時地，誣告其犯罪，致其名
    譽受損，並請求回復名譽之適當處分，即請求被告於三木日
    光社區貼道歉啟事及刊登道歉啟事乙節。固提出台灣台中地
    方法院檢察署檢察官97年度偵字第11648號，及台灣高等法
    院台中分院檢察署檢察官97年度上聲議字第1626號不起訴處
    分確定書為憑（見附民卷第3-10頁）。然查本件既經檢察官
    不起訴處分確定，而還原告清白，原告復未能舉證證明其名
    譽有何受損之事實，是原告請求上開回復名譽之適當處分，
    洵屬無據，應予駁回。
伍、綜上所述，原告基於侵權行為之損害賠償請求權，請求被告
    等各賠償原告五萬元，及自98年8月21日起，至清償日止，
    依法定利率計算之遲延利息部分，洵屬正當，應予准許。逾
    此部分所為之請求，為無理由，應予駁回。
陸、假執行之宣告：原告陳明願供擔保，聲請宣告假執行，經核
    其勝訴部分，合於法律規定，爰分別宣告假執行及免為假執
    行；至原告其餘假執行之聲請，因訴之駁回而失所附麗，不
    予准許。
柒、本件事證已臻明確，兩造其餘攻擊或防禦方法及所提證據，
    均與本院心證之形成，不生影響，爰不一一再加以論述，併
    此明。
捌、結論：本件原告之訴，為一部有理由，一部無理由，依民事
    訴訟法第四百六十三條、第三百八十五條第一項前段、第七
    十八條、第七十九條、第八十五條第一項、第三百九十條、
    第三百九十二條，判決如主文。
中    華    民    國    99    年    2     月    9     日
          民事第一庭    審判長法  官  吳 火 川
                              法  官  饒 鴻 鵬
                              法  官  陳 繼 先
以上正本係照原本作成。
原告得上訴。被告不得上訴。
如對本判決上訴，須於收受判決送達後20日內向本院提出上訴書
狀，其未表明上訴理由者，應於提出上訴後20日內向本院提出上
訴理由書（須按他造人數附具繕本）。
上訴時應提出委任律師為訴訟代理人之委任狀。具有民事訴訟法
第466條之1第1項但書或第2項之情形為訴訟代理人者，另應附具
律師及格證書及釋明委任人與受任人有該條項所定關係之釋明文
書影本。
                              書記官  陳 三 軫
中    華    民    國    99    年    2     月    9     日
                                                      Ｓ

司法院資訊處製作；財團法人民間司法改革基金會備份。
